# 同一控制下企业合并

提问人：dumingrain 时间：2014-03-06 11:13:34
向大家咨询一下，上市公司当期有同一控制下合并的情况，已经进行追溯调整比较期报表，同时已经出专项的审计报告，那么，在年报审计报告中，在所有者权益变动表中，是否还要在“加：同一控制下企业合并产生的追溯调整”做出单独的说明？

回答人：chenyiwei
在合并股东权益变动表的正表中，无需单列项目说明同一控制下合并对期初比较数据的调整情况。

提问人：Alisa_wang 时间：2014-03-15 12:31:31
（ 1 ）陈老师，我看到一些上市公司比如中国建筑、中国中铁等都对同一控制下企业合并导致的所有者权益变动表的影响数，单列了一行数，重列前，同一控制下企业合并影响，重列后三列。是不是不列也可以？
（ 2 ）A在 2013 年 8 月同一控制下B公司（100%持股），假设合并日B公司所有者权益 2000 万，A公司支付对价 2200 万，在A公司母公司层面会冲减 200 万资本公积。B公司在 2013 年 1 月 1 日实收资本 1000 ，盈余公积 300 ，未分配利润 500 ，权益合计 1800 万。 在编制合并报表所有者权益变动表时，A公司 2003 年 1 月 1 日，调增资本公积 1000 万，盈余公积 300 万，未分配利润 500 万。 A公司本年资本公积变动金额该是多少？是不是首先冲减期初的 1000 万，再冲减因合并冲减的 200 万？

回答人：chenyiwei
1 、没有明确规定必须分这三行单列同一控制下合并影响。 2 、可以这样理解，相当于按照本年度实际支付的现金对价冲减合并报表中的资本公积。

提问人：Alisa_wang 时间：2014-03-17 20:22:39
陈老师，您也说到了，在合并报表层面冲减的资本公积，相当于支付的现金对价。我看到一些上市公司披露的所有者权益变动表，也是冲减的支付对价。可在这个例子中，冲减的是1000+200=1200万元资本公积，并不是 2200 万元啊，这是怎么回事呢？

回答人：chenyiwei
期初资本公积调增 1000 万（被合并方的实收资本），然后在合并日按所支付的对价冲减 2200 万，全年来看净减少 1200 万（对期末余额影响）。

提问人：Alisa_wang 时间：2014-03-18 10:52:01
但在我这个举的例子中，是期初调增 1000 万，本期冲减 1200 万，全年净减少是-200万。这是怎么回事呢/

回答人：chenyiwei
期初调增 1000 ，本期应冲减 2200 （根据实际支付的现金对价），全年净减少是－ 1200 。请检查你的计算有无问题。

提问人：hrtsex 时间：2014-04-11 15:12:23
“同一控制下的企业合并，在编制合并当期期末的比较报表时，应视同参与合并各方在最终控制方开始实施控制时即以目前的状态存在。提供比较报表时，应对前期比较报表进行调整。因企业合并实际发生在当期，以前期间合并方账面上并不存在对被合并方的长期股权投资，在编制比较报表时，应将被合并方的有关资产、负债并入后，因合并而增加的净资产在比较报表中调整所有者权益项下的资本公积(资本溢价或股本溢价)。”
陈版：
1 、期初只是将被合并方的实收资本转入资本公积吗？按照准则理解不是被合并方的净资产都转入资本公积？ 2 、期初增加的资本公积填入“所有者权益变动表”的哪个明细呢？

回答人：chenyiwei
1 、仅仅是实收资本乘以本次收购股权比例的部分转入，因为留存收益要恢复。 2 、体现在最早期间的期初余额中，不是体现为报告期内的变动数，所以不存在列入什么项目的问题。

提问人：hrtsex 时间：2014-04-11 21:56:16
陈版，期初增加的资本公积在“所有者权益变动表”上期数的期初就要体现吗？

回答人：chenyiwei
是的。

提问人：左志民 时间：2014-04-20 10:59:26
请问陈版：同一控制合并报表中相当于按照本年度实际支付的现金对价冲减合并报表中的资本公积，会产生合并日报表上 资本公积较大负数如何处理？是否依次冲减资本公积、盈余公积、未分配利润？

回答人：chenyiwei
合并报表层面的会计主体并非法人主体，其股东权益明细分类不具有法律上的意义，因此其资本公积出现负数余额也是可以接受的。
所以我个人认为可以接受全部冲减资本公积的做法。

提问人：五月安静 时间：2014-05-14 14:55:26
各位大神： 第一次做企业合并，有几个问题来请教一下大家！！ 1.基本情况是甲公司有两家子公司A和B,先成立一板块，B变成A的子公司（占99%的股份），A是甲公司的子公司。。。。应该是属于同一控制下企业合并吧？ 2.甲公司把长期股权投资-B公司变为长期股权投资-A公司，那么A公司可以付出的对价除支付现金、非现金资产、发型证券方式会有其他吗？因为这两家子公司没有上市啊，可以是实收资本吗？ 3.合并日子公司合并前实现的留存收益中归属于母公司的部分，调整资本公积，以其贷方余额为限，余额不足的，以后还做调整吗？ 4.前期存在内部交易的话，合并日要做调整 分录吗？ 5.合并日后每月都要出合并报表，书上写的所有 年初未分配利润，这个应该怎么对应月份的 比较着急，谢谢大家了！

回答人：chenyiwei
1 、根据定义判断是否为同一控制下合并，即A和B是否同受同一个最终控制方（甲公司及其控股股东、实际控制人）且控制非暂时性。 2 、可以用A自身的股份，相当于甲公司以B的股权对A增资。 3 、合并报表层面应尽可能全额恢复同一控制下合并被合并方的留存收益。但如果确实不足恢复的，则不足恢复的部分以后不再恢复。 4 、在同一控制下合并的前提下，确定被合并方于合并日的账面净资产时，需考虑内部交易未实现损益的调整因素。在合并报表层面将其前期报表纳入合并报表时，也应抵销前期的内部交易。 5 、月度（中期）如编制合并报表的，一般不编制中期的合并股东权益变动表，所以没有你所说的年初未分配利润在中期合并报表中的列示问题。

提问人：五月安静 时间：2014-05-22 16:09:23
老师你好，由于现在书上都以年底合并报表为例，所以月底编制合并报表需涉及哪些调整与抵销方面，有点糊涂，能否这样理解：
一、 合并日财务报表工作底稿的编制 1 、 母公司及子公司合并日及以前发生的交易作为内部交易抵销 借：应付账款贷：应收账款 借：应付票据 贷：应收票据 借：应付债券 贷：持有至到期投资 2 、 内部商品交易
（因为公司业务不多，且不涉及固定资产、无形资产等交易） （ 1 ）当期内部购入的存货，当期全部对集团外销售时的抵消处理：
借：营业收入 A—内部销售方的收入额 　　　贷：营业成本 A—内部购货方的成本额 （ 2 ）当期内部购入的存货，当期未对集团外销售时的抵消处理抵消分录： 　　借：营业收入 B—内部销售方的收入额 　　　　贷：营业成本 C—内部销售方的成本额 存货 （B-C）—未实现的内部收益（销售收入*内部利润率） （ 3 ）内部购进的商品部分实现对外销售部分形成期末存货 可以（ 1 ）+（ 2 ），分为两部分做；也可以： 借：营业收入 E—内部销售方的销售额（假设全部实现收益） 贷：营业成本 E—内部销售方的销售额（假设全部实现收益） 借：营业成本 F—未实现的内部收益
贷：存货 F—未实现的内部收益 3 、对于子公司合并前实现的留存收益（盈余公积和未分配利润之和）中归属于母公司的部分，调整资本公积，以其贷方余额为限，余额不足的，合并方应在会计报表附注中说明 ； 余额不足，以后期间不再调整 借：资本公积 贷：盈余公积 未分配利润 4 、母公司的长期股权投资与子公司所有者权益，按母公司所拥有的份额相抵消 借：股本资本公积 专项储备—安全生产费用 盈余公积 未分配利润 贷：长期股权投资 少数股东权益
三、 合并日后财务报表的编制 1. 将长期股权投资成本法核算调整为权益法（这步调整只需年底做，月底是不需要做的？）
借：长期股权投资（只涉及子公司实现净利润处理，无分配股利） 贷：投资收益 2. 对母公司长期股权投资与子公司所有者权益项目等内部交易相关项目进行抵销，并确认少数股东权益（这步调整是需要月报中每个月调整的？） 借：股本 资本公积 专项储备—安全生产费用 盈余公积 未分配利润 贷：长期股权投资 少数股东权益 3.抵销母公司投资收益和子公司利润分配项目，抵销子公司期初未分配利润，确认少数股东损益：（涉及未分配利润，每个月做不做抵销分录？） 借：投资收益 少数股东损益 未分配利润—期初 （子公司） 贷：提取盈余公积 （子公司） 对所有者的分配 （子公司）
未分配利润—期末 （子公司） 4. 调整子公司在合并日前实现的留存收益中归属于合并方的部分，自资本公积中转入留存收益： （这步分录需不需要做，什么时间做？） 借：资本公积 贷：盈余公积—年初 未分配利润—年初 5.
其他内部交易事项，及利润表、现金流量表的编制，同合并日，需要月报的时候做。
总而言之，就是不清楚月度合并报表都做哪些调整和抵销？？？哪些是年度才做的？？？ （欢迎大家积极讨论，解决我的问题，看书也没能解决，很着急，谢谢！）

回答人：chenyiwei
根据中期报告准则规定，中期期末应采用与年末一致的会计政策，且中期报告应以“年初至本中期末”为基础编制，因此中期期末的抵销调整事项与年度末编制合并报表是一致的，但中期报告可能涉及更多的估计和判断。

提问人：五月安静 时间：2014-05-23 08:40:56
2014 《CAS 33—合并财务报表》与 2010 相比，没有了把成本法调权益法，那这部分调整是不是可以不做了。但是我们是6.1号合并日。。。要按哪个来呢？@chenyiwei 老师

回答人：chenyiwei
理论上应当是在合并日按 2006 版准则处理，到 2014 年 7 月 1 日再按新准则追溯调整。最终处理效果就是在 2014 年度财务报表中按新准则处理。